---
title: "Task 1"
output: html_document
---

```{r setup, include=FALSE}
knitr::opts_chunk$set(echo = TRUE, warning = FALSE, message = FALSE)
```

```{r}
library(dplyr)
library(lattice)
library(moments)
library(tidyr)
library(GGally)
set.seed(2)
```

## 1. Выбор данных
https://www.kaggle.com/shivam2503/diamonds

## 2. Считывание и просмотр
```{r}
df <- read.csv("diamonds.csv", header = TRUE, as.is = FALSE)
df <- sample_n(df, 1000)
head(df)
```

## 3. Описание данных
Этот классический набор данных содержит цены и другие атрибуты почти 54 000 бриллиантов.

X— индекс

carat— вес бриллианта в каратах

cut— качество огранки  

color— цвет бриллианта

clarity— включения в бриллианта- чистота

depth— относительная глубина, =2z/(x+y)

table— относительный размер вершины брилианта

price— цена

x— длина

y— ширина

z— высота

## 4. Типы признаков
X— порядковый

carat— количественные (дискретный признак, мода встречается 2604 раза)

cut— качественные

color— качественные

clarity— качественные

depth— количественные (дискретный признак, мода встречается 2239 раза)

table— количественные (дискретный признак, мода встречается 9881 раза)

price— количественные (ближе к непрерывному признаку, мода встречается 132 раза)

x— количественные (дискретный признак, мода встречается 448 раза)

y— количественные (дискретный признак, мода встречается 437 раза)

z— количественные (дискретный признак, мода встречается 767 раза)

```{r}
summarize(df, across(carat:z, function(x) max(table(x))))
```

## 5. Порядковые признаки
Здесь необходимо проверить соответствие текстовых меток порядкового признака (если такие использованы) их естественному порядку.   
В данном датасете таких признаков нет.

## 6. Matrix plot, outliers, etc.
```{r}
ggpairs(df, title="correlogram", columns=c(2,6:11), upper = list(continuous = "points"), diag = list(continuous = "barDiag"))
```

Наблюдаются outliers почти на всех скатерплотах. Удалим некторые слишком выделяющиеся значения, которые могут являться ошибками в данных.

```{r}
dfo <- df
dfo[rownames(dfo)[dfo$x == 0 | dfo$z == 0 | dfo$table > 90 | dfo$z > 30 | dfo$y > 30 ],] <- NA
ggpairs(dfo, title="correlogram", columns=c(2,6:11), diag = list(continuous = "barDiag"))
```

## 7. Симметричность распределений.
Из matrixplot видно, что распределение carat, price, x, y, z - сильно несимметричное с хвостом вправо, поэтому прологарифмируем его и построим заново матрикс плот.

```{r}
dfol <- transform(dfo, price=log(price), carat=log(carat), x=log(x), y=log(y), z=log(z))
names(dfol)[names(dfol) == 'price'] <- 'log_price'
names(dfol)[names(dfol) == 'carat'] <- 'log_carat'
names(dfol)[names(dfol) == 'x'] <- 'log_x'
names(dfol)[names(dfol) == 'y'] <- 'log_y'
names(dfol)[names(dfol) == 'z'] <- 'log_z'
ggpairs(dfol, title="correlogram", columns=c(2,6:11), diag = list(continuous = "barDiag"))
```

Распределения стали симметричнее, а зависимости более линейными.

## 8. Аутлаеры
Наибольшая линейная зависимость наблюдается между carat, x; carat, y; carat, z; x, y; x, z; y, z. Наименьшая- price, depth; x, depth; y, depth; z, depth. Удалим значения, которые могут быть особыми индивидами.

```{r}
dfolo <- na.omit(dfol)
dfolo[rownames(dfolo)[dfolo$table > 65 | dfolo$table < 50 | dfolo$depth > 65 | dfolo$depth < 60 | dfolo$log_z < 0.5],] <- NA
ggpairs(dfolo, title="correlogram", columns=c(2,6:11), diag = list(continuous = "barDiag"))
```

## 10. Раскраска по категориальным признакам
Cut
```{r}
ggpairs(dfolo, columns=c(2,6:8), ggplot2::aes(colour=cut), diag = list(continuous = "barDiag"))
```

Color
```{r}
ggpairs(dfolo, columns=c(2,6:8), ggplot2::aes(colour=color), diag = list(continuous = "barDiag"))
```

Clarity
```{r}
ggpairs(dfolo, columns=c(2,6:8), ggplot2::aes(colour=clarity), diag = list(continuous = "barDiag"))
```

Не было выявлено неоднородностей.

## 11. Descriptive statistics
```{r}
summary(dfo[-1])
summary(na.omit(dfolo[-1]))
summarize(na.omit(dfolo[-1]), across(c(log_carat, depth:log_z), list(kurtosis = kurtosis, skewness = skewness)))
```

kurtosis и skewness не равен 0 ни у одного признака, можно предположить, что выборки не из нормального распределения, позже это будет проверено при помощи теста Шапиро-Уилка. 

У прологорифмированных признаков медиана и математическое ожидание стали ближе. Квартили, а также min, max графически изображены при помощи Boxplot и рассмотрены в пункте 2.2.

## 2.1 Выбор категоризующей переменной
В качестве категоризующего признака возьмем cut. Сравнивать будем Ideal и Premium, как имеющие наибольшее количество наблюдений.

```{r}
library(ppcor) #Библиотека, позволяющая проверять гипотезы о значимости коэффициента частной корреляции.
library(Hmisc) #Библиотека, позволяющая строить корреляционные матрицы вместе с матрицами соответствующих p-value теста о значимости коэффициента корреляции.
library(ggpubr)
```

## 2.2 Boxplot

```{r}
dfcomp <- dfolo %>% filter(cut == "Ideal" | cut == "Premium")
dfcomp$cut <- droplevels(dfcomp$cut)
bwplot(log_carat ~ cut, data = dfcomp, col = c("forestgreen", "gold"), main = "log_carat", xlab = "cut")

bwplot(depth ~ cut, data = dfcomp, col = c("forestgreen", "gold"), main = "depth", xlab = "cut")

bwplot(table ~ cut, data = dfcomp, col = c("forestgreen", "gold"), main = "table", xlab = "cut")
```

На boxplot признака log_carat: Примерно равный разброс, но у Premium медиана больше.

На boxplot признака depth: Примерно равные медианы, но у Premium больше разброс, наблюдается несколько outliers.

На boxplot признака table: Примерно равный разброс, но у Premium медиана больше, наблюдается несколько outliers.

## 2.3 Нормальность признаков

$\left\{ \left(x_{i},cdf_{0}^{-1}\left(\widehat{cdf}_{n}(x_{i})+\frac{1}{2n}\right)\right)\right\} _{i=1}^{n}.$

Частный случай Q-Q plot для $cdf_{0}^{-1}=cdf_{N(0,1)}^{-1}$ называется normal probability plot.

Если $\hat{P}_{n}->P_{\xi}$, то оба графика будут стремиться
к $y=x$. Референсной прямой normal probability plot будет $y=\sqrt{\widehat{D\xi}}\cdot x+\widehat{E\xi}$.

Тест Шапиро-Уилка проверяет нулевую гипотезу о том, что выборка из нормального распределения  

```{r}
ggqqplot(subset(dfcomp, cut == "Ideal")$log_carat, ylab = "log_carat")
ggqqplot(subset(dfcomp, cut == "Ideal")$depth, ylab = "depth")
ggqqplot(subset(dfcomp, cut == "Ideal")$table, ylab = "table")

shapiro.test(subset(dfcomp, cut == "Ideal")$log_carat)
shapiro.test(subset(dfcomp, cut == "Ideal")$depth)
shapiro.test(subset(dfcomp, cut == "Ideal")$table)

#Далее, аналогично для другого качества огранки

ggqqplot(subset(dfcomp, cut == "Premium")$log_carat, ylab = "log_carat")
ggqqplot(subset(dfcomp, cut == "Premium")$depth, ylab = "depth")
ggqqplot(subset(dfcomp, cut == "Premium")$table, ylab = "table")

shapiro.test(subset(dfcomp, cut == "Premium")$log_carat)
shapiro.test(subset(dfcomp, cut == "Premium")$depth)
shapiro.test(subset(dfcomp, cut == "Premium")$table)
```

Гипотеза о нормальности распределения отвергается как при оценке p-value, так и при рассмотрение Q-Q plot. Так же на Q-Q plot можно заметить дискретность распределений, особенно у table.

## 2.4 t-test, критерий Манна-Уитни

Двухвыборочный $t$-критерий:

$H_{0}:E\xi_{1}=E\xi_{2}$.

$t=\frac{\bar{x}-\bar{y}}{\sqrt{D(\bar{x}-\bar{y})}}\xrightarrow{\sim}N(0,1).$

t-test более мощный против гипотезы о разных математических ожиданиях, а тест wilcox имеет большую устойчивость, так как является ранговым тестом и он проигнорирует выбросы.

```{r}
t.test(log_carat ~ cut, data = dfcomp)
t.test(depth ~ cut, data = dfcomp)
t.test(table ~ cut, data = dfcomp)

wilcox.test(log_carat ~ cut, data = dfcomp)
wilcox.test(depth ~ cut, data = dfcomp)
wilcox.test(table ~ cut, data = dfcomp)
```

Гипотеза о равенстве средних отвергается для всех подвыборок по cut.

## 2.5 Критерий Колмогорова-Смирнова

Рассматривается $H_{0}:P_{\xi_{1}}=P_{\xi_{2}}$ против $H_{1}:P_{\xi_{1}}\neq P_{\xi_{2}}$
и оба распределения абсолютно непрерывны. В качестве статистики используется
$D=\sup_{x}\left|\widehat{cdf}_{\xi_{1}}(x)-\widehat{cdf}_{\xi_{2}}(x)\right|.$

Критерий Колмогорова-Смирнова применим для непрерывных признаков, поэтому исключим из рассмотрения table

```{r}
ks.test(dfcomp[dfcomp$cut == "Ideal", 2], dfcomp[dfcomp$cut == "Premium", 2]) 
ks.test(dfcomp[dfcomp$cut == "Ideal", 6], dfcomp[dfcomp$cut == "Premium", 6]) 
```

Гипотезы о равенстве распределений отвергаются.

## 3.1 Анализ зависимостей по группе.
Посмотрим на матрикс плот данных.

Cut
```{r}
ggpairs(dfolo, columns=c(2,6:8), ggplot2::aes(colour=dfolo$cut), diag = list(continuous = "barDiag"))
```

Color
```{r}
ggpairs(dfolo, columns=c(2,6:8), ggplot2::aes(colour=color), diag = list(continuous = "barDiag"))
```

Clarity
```{r}
ggpairs(dfolo, columns=c(2,6:8), ggplot2::aes(colour=clarity), diag = list(continuous = "barDiag"))
```

Корреляция Пирсона измеряет линейную зависимость между двумя переменными (x и y).

Мера линейной зависимости между случайным величинами $\xi$ и $\eta$ есть коэффициент корреляции Пирсона $\rho=\frac{cov(\xi,\eta)}{\sqrt{D\xi}\sqrt{D\eta}}.$

## 3.2 Коэффициент корреляции Пирсона.

```{r}
cor.test( ~ log_carat + depth, data = dfolo, subset = cut == "Ideal", method = "pearson") #Считает коэффициент корреляции Спирмена между двумя столбцами матрицы.

cor.test( ~ depth + table, data = dfolo, subset = cut == "Ideal", method = "pearson")

cor.test( ~ table + log_carat, data = dfolo, subset = cut == "Ideal", method = "pearson")

rcorr(as.matrix(subset(dfolo, cut == 'Ideal', select=c(log_carat, depth, table))), type = "pearson")

cor.test( ~ log_carat + depth, data = dfolo, subset = cut == "Premium", method = "pearson") #Считает коэффициент корреляции Пирсона между двумя столбцами матрицы.

cor.test( ~ depth + table, data = dfolo, subset = cut == "Premium", method = "pearson")

cor.test( ~ table + log_carat, data = dfolo, subset = cut == "Premium", method = "pearson")

rcorr(as.matrix(subset(dfolo, cut == 'Premium', select=c(log_carat, depth, table))), type = "pearson")
```

Не отвергается гипотеза о том, что корреляция = 0 между log_carat and depth для подвыборки cut == "Ideal", log_carat and depth для подвыборки cut == "Premium" и table and log_carat для подвыборки cut == "Premium". Значения коэффициента корреляции приведены в таблицах.

## 3.3 Коэффициент корреляции Спирмена

Выборочный коэффициент Спирмана:
$\hat{\rho}_{S}=\frac{1/n\cdot\sum_{i=1}^{n}R_{i}T_{i}-\bar{R}\bar{T}}{\sqrt{1/n\cdot\sum_{i=1}^{n}\left(R_{i}-\bar{R}\right)^{2}}\sqrt{1/n\cdot\sum_{i=1}^{n}\left(T_{i}-\bar{T}\right)^{2}}}.$

Если нет повторяющихся наблюдений, то знаменатель будет одним и тем же у всех выборок объема $n$, значит его можно посчитать заранее. В этом (и только этом) случае, справедлива более простая формула: $\hat{\rho}_{S}=1-\frac{6\sum_{i=1}^{n}(R_{i}-T_{i})^{2}}{n^{3}-n}.$

Коэффициент корреляции Спирмена являеется ранговым и соответсвенно устойчивым к выбросам. В случае если распределение нормальное коэффициент Спирмена и коэффициент Пирсона измеряют одно и то же.

```{r}
 #Считает коэффициент корреляции Спирмена между двумя столбцами матрицы.

cor.test( ~ depth + table, data = dfolo, subset = cut == "Ideal", method = "spearman")

cor.test( ~ table + log_carat, data = dfolo, subset = cut == "Ideal", method = "spearman")

rcorr(as.matrix(subset(dfolo, cut == 'Ideal', select=c(log_carat, depth, table))), type = "spearman")

cor.test( ~ log_carat + depth, data = dfolo, subset = cut == "Premium", method = "spearman") #Считает коэффициент корреляции Спирмена между двумя столбцами матрицы.

cor.test( ~ depth + table, data = dfolo, subset = cut == "Premium", method = "spearman")

cor.test( ~ table + log_carat, data = dfolo, subset = cut == "Premium", method = "spearman")

rcorr(as.matrix(subset(dfolo, cut == 'Premium', select=c(log_carat, depth, table))), type = "spearman")
```

Не отвергается гипотеза о том, что корреляция = 0 между log_carat and depth для подвыборки cut == "Ideal", log_carat and depth для подвыборки cut == "Premium" и table and log_carat для подвыборки cut == "Premium". Значения коэффициента корреляции приведены в таблицах.

Предложим, что вес в каратах является внешним фактором, влияющим на корреляцию между table и depth. Для проверки этого предположения посмотрим на коэффициент частной корреляции.

## 3.4 Причины, следствия и частные корреляции.

```{r}
cor.test( ~ table + depth, data = dfolo, subset = cut == "Ideal", method = "pearson")

cor.test( ~ table + depth, data = dfolo, subset = cut == "Premium", method = "pearson")

dft <- subset(dfolo, cut == "Ideal")
pcor.test(dft$depth, dft$table, dft$log_carat, method = "pearson") #Смотрим на проверку гипотезы о значимости коэффициента частной корреляции
dfpart <- na.omit(subset(dfolo, cut == "Premium"))
pcor.test(dfpart$depth, dfpart$table, dfpart$log_carat, method = "pearson")
```

Значение коэффициента частной корреляции слабо отличается от исходного коэффициента, можно сделать вывод, что корреляция между table и depth обеспечена внутренними связями между признаками, это поддтверждается и значениями p-value.











